臺灣臺中地方法院民事判決　九十二年度訴字第二七八六號
　　原　　　告　　　甲○○
　　訴訟代理人　　　黃銘煌律師
　　複　代理人　　　熊賢祺律師
　　被　　　告　　　乙○○
　　　　　　　　　　丙○○
　　共同訴訟代理人　陳昭全律師
右當事人間請求損害賠償事件，本院於民國九十三年三月十七日言詞辯論終結，判決
如左：
    主    文
被告丙○○應給付原告新臺幣貳拾萬元。
原告其餘之訴駁回。
訴訟費用由被告丙○○負擔百分之八，餘由原告負擔。
本判決原告勝訴部分得假執行；但被告丙○○如以新臺幣貳拾萬元為原告預供擔保，
得免為假執行。
原告其餘假執行之聲請駁回。
    事    實
甲、原告方面：
一、聲明：求為判決被告應連帶給付原告新臺幣（下同）二百五十萬元，並陳明願供
    擔保，請准宣告假執行。
二、陳述：
（一）被告乙○○與原告原為男女朋友並訂有婚約，交往時間長達八年，然被告乙○○在得知原告懷孕後，竟要求原告墮胎，原告之身心因而飽受折磨，甚至須求
      助精神科醫師。詎被告乙○○竟逼使原告解除其二人間之婚約，與被告丙○○
      結婚，原告不甘人財兩失，遂起訴向被告乙○○請求賠償因解除婚約所受之損
      害，然被告二人竟因而心生不滿，將其等因調閱本院九十年度訴字第六○三號
      請求損害賠償事件而取得原告數年前就診之病歷資料，由被告乙○○翻譯、被
      告丙○○書寫文字之方式，附加不實且誇大渲染之中文註解，另在本院九十年
      度訴字第六○三號裁定（以下簡稱上開民事裁定）上加註：「．．陳女（按即
      原告，以下同）如此不斷糾纏已婚男子的用意即為向男方要求伍佰萬元勒索
      金破壞男方現有美滿家庭。此種不達目的不善罷干休行徑實在可怕」等字眼
      後，以「汪築」之假名寄予原告所任教臺中市大智國小之校長蔡碧霞、家長會
      會長許永祥及臺中市教育局督學陳欽盛等人，並由被告丙○○以大智國小家長
      代表之身份，多次致電予上開人士，將原告描述為恐怖且具攻擊性，不適合擔
      任教職之精神病患。原告曾於九十年十月十六日經財團法人仁愛綜合醫院診斷
      ，鑑定其精神狀況正常，被告二人竟持原告過往之病歷資料，擅自加註誇大不
      實、扭曲原文真義之中文註解，引起欠缺醫學專業背景之教育界人士及家長之
      恐慌，致使大智國小之蔡碧霞校長召集學校教務主任及人事室人員開會共商此
      事，並交代同年級老師注意原告有無被告二人指稱之情形，使該等足以破壞原
      告名譽之不實事項在校園內逐漸流傳，終致原告失去教職，且無法覓得良好姻
      緣，是被告二人所為，業已對原告之隱私及名譽造成重大損害，使原告精神上
      蒙受莫大痛苦，爰依民法第一百九十五條第一項、第三項、第一百八十四條第
      一項及第一百八十五條第一項前段等規定，請求被告二人連帶賠償原告精神慰
      撫金二百五十萬元。
（二）對於被告抗辯之陳述：
  １、原告早於臺灣南投地方法院檢察署九十一年度偵字第四一七八號案件九十二年
      四月十六日偵查期日時到庭，於檢察官訊問：「是否願和解？」時，答稱：「
      希望對方賠償二百五十萬元至三百萬元」，已明確發表請求被告履行侵權行為
      損害賠償債務之意思及其求償之數額，且兩造嗣於同年四、五月間曾洽談賠償
      事宜，則揆諸最高法院五十一年臺上字第四九０號及三五００號判例意旨，原
      告對被告之侵權行為損害賠償請求權時效，即因而中斷，其於請求後之六個月
      內即九十二年十月八日提起本件訴訟，請求權並未罹於時效而消滅。
  ２、被告二人故意將足以毀損原告名譽之不實事項，以書信及以電話告知之方式，
      散佈予第三人，致原告人格之社會評價受貶損，揆諸最高法院八十六年度臺上
      字第三○五號判決、九十年臺上字第六四六號判例意旨，其二人上開行為，縱
      因不符刑法上妨害名譽罪之構成要件，而不構成刑事犯罪，仍已造成對原告名
      譽權之侵害，是自應負民事上之侵權行為責任，被告二人以原告對其等提起之
      誹謗告訴及交付審判之聲請，先後經不起訴處分及裁定駁回，對於原告自無侵
      權行為可言云云，殊無足採。
三、證據：提出被告丙○○加註文字之本院上開民事裁定、仁愛綜合醫院診斷鑑定書
    、國立臺北師範學院學士證書、臺北市北投區逸仙國民小學證明書、臺中縣政府
    獎狀、獎章證書、彰化銀行活期儲蓄存摺（以上均為影本）各一份，並聲請調閱
    臺灣南投地方法院檢察署九十一年度偵字第四一七八號、臺灣高等法院臺中分院
    檢察署九十二年度上聲議字第一二一四號、臺灣南投地方法院九十二年度聲判字
    第十六號案卷。
乙、被告方面：
一、聲明：如主文第一項所示，並陳明如受不利益之判決，願供擔保，請准免予假執
    行。
二、陳述：
（一）原告於九十年五月間向臺灣臺中地方法院檢察署對被告二人提出誹謗之告訴，
      卻遲至九十二年十月八日始提起本案訴訟，早已逾二年又五個月，已超過民法
      第一百九十七條第一項所定之二年時效期問，被告自得提出時效抗辯，並拒絕
      給付。至原告雖以其於九十二年四月十六日在臺灣南投地方法院檢察署，為上
      開誹謗案件出庭時，陳稱：希望被告二人賠償二百五十萬元至三百萬元等語，
      即屬對被告二人之賠償請求，然原告前揭陳述，係就該案承辦檢察官對其所詢
      有無和解意願之問題而為回答，並非向被告二人請求賠償，且原告於該項陳述
      中，未表明其請求賠償之債務種類，究係如本案之侵權行為？或係違反婚約？
      抑或係其他損害賠償之債，自難認其此項陳述，即屬民法第一百二十九條第一
      項第一款所稱之請求，從而自無中斷本件侵權行為損害賠償請求權時效進行之
      效力。
（二）原告對被告二人提起之上開誹謗告訴，先經臺灣南投地方法院檢察署檢察官以
      九十一年度偵字第四一七八號為不起訴處分，嗣經臺灣高等法院臺中分院檢察
      署以九十二年度上聲議字第一二一四號駁回原告之再議聲請，原告於其後具狀
      向臺灣南投地方法院所為交付審判之聲請，亦經該法院以九十二年度聲判字第
      一六號裁定駁回，是被告二人並無原告指稱之誹謗情事。再者，被告乙○○係
      因原告前曾訴請其給付五百萬元（即本院八十九年度訴字第一九○八號案件，
      以下簡稱第一件民事訴訟），於該案中抗辯因原告罹患精神疾病，二人相處發
      生困難，始因而解除婚約，並聲請本院向行政院國軍退除役官兵輔導委員會臺
      北榮民總醫院（以下簡稱臺北榮民總醫院）及中國醫藥學院附設醫院（以下簡
      稱中國醫藥學院）調閱原告就診之二份病歷後，得悉原告自八十二年起，即患
      有精神疾病中之強迫症及焦慮症，「看到刀子會想殺人」，且從七十七年起就
      有自殺念頭，並於八十二年五月起至八十七年七月止，長期在該二醫院接受治
      療與藥物控制，基於學生安全與教育問題的考量，乃由被告丙○○於九十年三
      月間告知臺中市大智國小蔡校長原告有前述病況，且有病歷證明。蔡校長要求
      該被告寄送原告病歷證明予其作為參考，並允諾為該被告保密檢舉之事，以維
      該被告之人身安全。嗣後被告丙○○再度去電予蔡校長，僅係詢問其閱覽原告
      病歷後將做何處理？蔡校長表示：因原告已應允將在該年度下學期結束後申請
      調職，故不擬作任何處置。經該被告告知：以原告之精神狀況，無論至何所學
      校任職，對學生均屬不利之後，蔡校長遂建議該被告自行向臺中市教育局提出
      檢舉，被告丙○○因而打電話詢問陳欽盛督學：患有精神病之教師能否繼續任
      教？陳督學則答覆：校長應召開教評會，再向教育機關單位呈報。被告丙○○
      基於大智國小全體學生之權利與安全，另與該校家長會長許永祥聯絡，盼其協
      助督導校方在教師任用方面之缺失，經許會長應允將督導校方，並要求該被告
      寄原告之病歷證明。是被告二人並未將原告之病歷資料，寄交除蔡校長、陳督
      學及許會長三人外之不特定對象，且為顧及自身安全，復再三請求校方對其提
      出檢舉之事加以保密，自無破壞原告名譽之情事。又依教育人員任用條例第三
      十一條第六款規定，經醫師證明有精神病之人，本不得為教育人員，縱經任用
      ，亦應報請主管教育行政機關核准後予以解聘或免職，原告既罹患有精神疾病
      ，除已構成上開條文之解聘事由外，其能否教育出人格精神健全之學生，亦引
      人疑慮。被告二人為我國國小學生受教之人身安危之公益考量，始先後向原告
      任教之學校、臺中市教育局督學及原告服務學校之家長會長告知原告患病情形
      ，所為實無故意侵害原告名譽之可言。
三、證據：提出臺灣南投地方法院九十二年度聲判字第一六號刑事裁定、中國醫藥學
    院八十九年十月三十一日院歷字第八九一○○二二三六號函、臺北榮民總醫院八
    十九年十一月六日（八九）北總行字第○九四四二號函、聯合報九十三年一月剪
    報、財團法人埔里基督教醫院薪資通知單、個人信貸借據暨約定書、中國信託二
    月份綜合月結單、渣打銀行月結單、友邦國際信用卡股份有限公司白金卡月結單
    、玉山銀行信用卡消費明細對帳單及臺新銀行信用卡帳單（以上均為影本）各一
    份為證。
丙、本院依職權調取本院八十九年度訴字第一九０八號民事判決影本一份。
    理      由
一、兩造不爭執之事實
（一）被告二人原為夫妻，於九十二年四月二十五日離婚；被告丙○○曾於九十年三
      月間，以電話告知原告原本任教之臺中市大智國小校長蔡碧霞、家長會長許永
      祥及臺中市教育局督學陳欽盛，原告有精神方面疾病；另被告乙○○曾將原告
      在中國醫藥學院及臺北榮民總醫院就診之部分英文病歷記載翻譯為中文，被告
      丙○○則依據其翻譯內容，在該等病歷影本上加註中文註解後，以「汪築」名
      義，將病歷資料寄送大智國小校長蔡碧霞及家長會長許永祥；被告丙○○曾另
      在本院上開民事裁定影本上加註：「．．陳女如此不斷糾纏已婚男子的用意即
      為向男方要求伍佰萬元勒索金破壞男方現有美滿家庭。此種不達目的不善
      罷干休行徑實在可怕」等文字後，以「汪築」之名寄予蔡碧霞校長。
（二）原告曾因被告二人有上開行為，於九十年五月間向臺灣臺中地方法院檢察署對
      被告二人提起誹謗告訴，經該檢察署移轉臺灣南投地方法院檢察署偵查後，由
      該檢察署檢察官以九十一年度偵字第四一七八號為不起訴處分，嗣經臺灣高等
      法院臺中分院檢察署以九十二年度上聲議字第一二一四號駁回原告之再議聲請
      ，原告於其後具狀向臺灣南投地方法院所為交付審判之聲請，亦經該法院以九
      十二年度聲判字第一六號裁定駁回。
二、本件爭點
（一）原告對被告二人之侵權行為損害賠償請求權，是否已罹於時效而消滅？
（二）倘原告之侵權行為損害賠償請求權尚未罹於消滅時效，被告二人所為，是否已
      對原告之名譽及隱私構成侵害，而應負賠償責任？
三、本院之判斷
（一）原告對被告二人之侵權行為損害賠償請求權，未因罹於時效而消滅：
      按因侵權行為所生之損害賠償請求權，自請求權人知有損害及賠償義務人時起
      ，二年間不行使而消滅。自有侵權行為時起，逾十年者亦同，民法第一百九十
      七條第一項規定甚明；又消滅時效，因請求而中斷，亦為同法第一百二十九條
      第一項第一款所明定，而該條款所謂之「請求」，並無需何種特定之方式，祇
      債權人對債務人發表請求履行債務之意思，即為已足（最高法院五十一年臺上
      字第四九０號及第三五００號判例意旨參照）。查原告係於九十年五月十五日
      ，向臺灣臺中地方法院檢察署提出告訴狀，指稱被告二人以在其病歷上加註中
      文翻譯，另於本院上開民事裁定中，記載原告糾纏已婚之被告乙○○，破壞其
      家庭等字樣後散布他人，涉犯刑法第三百十條第二項之妨害名譽罪嫌，其於上
      開案件移轉臺灣南投地方法院檢察署偵查後之九十二年四月十六日偵查期日，
      於檢察官訊問：「是否願和解？」時，陳稱：「希望對方賠償二百五十萬元至
      三百萬元」，而被告二人於該次偵查期日亦曾到場等情，業據本院調閱臺灣臺
      中地方法院檢察署九十年度發查字第二０七六號（以下簡稱臺中地檢署發查字
      案）及臺灣南投地方法院檢察署九十一年度偵字第四一七八號偵查卷宗，分別
      核閱前一案卷內所附告訴狀（見該案卷第三頁至第五頁）及後一案卷之偵查筆
      錄（見該卷第二十頁至第二十一頁）無訛，是原告對被告二人之侵權行為損害
      賠償請求權時效，固應自其對被告二人提出刑事告訴之九十年五月十五日起算
      ，惟其既於二年之時效期間尚未屆滿前，即在上開偵查期日，明確表示請求被
      告二人賠償其等前揭行為致原告所受損害，且此項陳述亦已為當時在場之被告
      二人聽聞，從而自應認原告已於該日，對被告二人為符合民法第一百二十九條
      第一項第一款規定之請求，則其對被告二人之侵權行為損害賠償請求權時效，
      即因而中斷，其嗣於同年十月八日向本院具狀提起本件訴訟（見卷附起訴狀上
      所蓋收狀戳章），尚在其為該項請求後之六個月內，本諸同法第一百三十條規
      定，其請求權尚未因時效期間之屆滿而消滅。被告二人抗辯原告上開求償之陳
      述，係針對檢察官所詢問能否和解之問題而為回答，且未表明求償之法律依據
      ，無從認係請求其二人履行侵權行為賠償債務等語，尚非可採。
（二）原告對被告二人之侵權行為損害賠償請求權既未因罹於時效而消滅，本件次應
      審酌者，即為被告二人有無侵害原告權利之行為？經查：
  １、被告丙○○在本院上開民事裁定中書寫之前述字句，已侵害原告之名譽權，該
      被告應對原告負賠償責任：
    (1)按不法侵害他人之名譽而情節重大者，被害人雖非財產上之損害，亦得請求賠
      償相當之金額，民法第一百九十五條第一項前段規定甚明；另名譽權之侵害非
      即與刑法之誹謗罪相同，名譽有無受損害，應以社會上對個人評價是否貶損作
      為判斷之依據，苟其行為足以使他人在社會上之評價受到貶損，不論其為故意
      或過失，均可構成侵權行為，其行為亦不以廣佈於社會為必要，僅使第三人知
      悉其事，自足當之，最高法院著有九十年臺上字第六四六號判例可資參照。被
      告丙○○曾於上開民事裁定影本當事人欄原告之姓名旁書寫：「第一審抗告法
      院判決敗訴，陳女又申請二審上訴，因未按規定繳納裁判費，法院駁回甲○○
      上訴申請，同年（九十年三月）陳女再度告以損害賠償案由向法院提起告訴，
      該案現今進行中。陳女如此不斷糾纏已婚男子用意即為向男方要求伍佰萬元
      勒索金破壞男方現有美滿家庭。此種不達目的不善罷干休行徑，實在可怕」
      等文字後，將該裁定影本寄送當時原告任教之大智國小校長蔡碧霞一事，已如
      前述。原告雖主張該被告曾將上開民事裁定影本另行寄予該校家長會長許永祥
      與督學陳欽盛等語，然為被告丙○○所否認。經查，證人許永祥於臺中地檢署
      發查字案九十年七月六日訊問期日僅證稱：被告丙○○曾寄送原告之病歷紀錄
      予伊等語，並未敘及伊曾另收受上開民事裁定影本（見該案卷第六十五至六十
      六頁）；另證人陳欽盛於臺灣臺中地方法院檢察署九十年度偵字第一二六五０
      號案件（以下簡稱臺中地檢署偵字案）九十一年三月二十二日訊問時則證陳：
      伊並未收到被告二人寄送之任何書面資料等語（見該案卷第一百九十四頁），
      足見被告丙○○所辯未將上開民事裁定寄送該二證人等情，應堪採信，原告前
      開主張，即非可採。又原告確曾以被告乙○○違反婚約及侵害人格權為由，提
      起第一件民事訴訟，請求該被告給付五百萬元，經本院八十九年度訴字第一九
      ０八號民事判決駁回其起訴，原告就該案提起上訴，惟未繳納第二審裁判費，
      經本院裁定駁回。原告嗣後復對被告乙○○起訴請求解除婚約之損害賠償，經
      本院九十年度訴字第六０三號民事裁定移送臺灣南投地方法院審理等情，有本
      院八十九年度訴字第一九０八號民事判決及上開民事裁定影本各一份為證，是
      被告丙○○在上開民事裁定影本當事人欄原告之姓名旁註記：「第一審抗告法
      院判決敗訴，陳女又申請二審上訴，因未按規定繳納裁判費，法院駁回甲○○
      上訴申請，同年（九十年三月）陳女再度告以損害賠償案由向法院提起告訴，
      該案現今進行中」，及「陳女．．．向方要求伍佰萬元（以下略）」等語，尚
      難認與事實有何不符之處。
    (2)至被告丙○○在上開民事裁定影本另行記載之「陳女如此不斷糾纏已婚男子用
      意即為向男方要求伍佰萬元勒索金破壞男方現有美滿家庭。此種不達目的
      不善罷干休行徑，實在可怕」等文字，依其於九十二年十一月十日所具答辯狀
      中所陳，係在反映其對於原告一再對被告二人興訟，百般糾纏，導致其二人心
      力交瘁、婚姻破裂之不滿；而原告自八十九年間迄今，除對被告二人提起前述
      二件民事訴訟及本件訴訟，請求金錢給付之外，復對被告二人提出刑事告訴及
      聲請交付審判，致被告二人在長達三年餘之期間內，在本院、臺灣南投地方法
      院、臺灣臺中地方法院檢察署、臺灣南投地方法院檢察署及臺灣高等法院臺中
      分院多次出庭應訊或具狀答辯，亦經本院調閱臺灣臺中地方法院檢察署九十年
      度發查字第二０七六號、九十年度偵字第一二六五０號、臺灣南投地方法院檢
      察署九十一年度偵字第四一七八號及臺灣南投地方法院九十二年度聲判字第十
      六號等案卷查明屬實，是被告二人因該等訴訟纏身，生活秩序所受干擾及身體
      、精神所受煎熬，固可見一斑。然則，原告係採取法定途徑，提起第一件民事
      訴訟，向被告乙○○請求違背婚約及侵害人格法益之損害賠償，被告丙○○於
      上開民事裁定影本中，卻以「勒索」一詞形容原告正當行使訴訟權請求賠償之
      舉，其有貶損原告名譽之意乃甚為明顯。再者，原告在臺灣高等法院臺中分院
      裁定駁回其對第一件民事訴訟提起之上訴後，另行提出之臺灣南投地方法院九
      十二年度訴字第五三六號民事訴訟（以下簡稱第二件民事訴訟），係依民法第
      九百七十七條規定，請求被告乙○○就其解除與原告之婚約一事負損害賠償責
      任；至原告對被告二人提出刑事告訴及聲請交付審判，則係因其認被告二人從
      事如本件事實欄原告陳述第（一）項所載行為，已涉犯妨害名譽罪嫌，是由原
      告循民事途徑尋求救濟，另請求檢察機關發動偵查權所依據之事由與法律上主
      張觀之，尚難認其目的係在迫使被告二人無法繼續共同生活，被告丙○○在上
      開裁定影本中指稱原告之作為，意在破壞被告乙○○之美滿家庭，係屬欠缺依
      據之指控，且極易使閱讀者產生原告係不當介入他人婚姻生活之第三者之錯誤
      印象，對於原告人格之社會評價自已構成相當程度之傷害。況且，該第二件民
      事訴訟，先經臺灣南投地方法院九十二年度訴字第五三六號民事判決，判命該
      被告應給付原告五十萬元，被告乙○○就該判決提起之上訴，復經臺灣高等法
      院臺中分院於九十一年八月二十日駁回等情，業據被告丙○○於九十二年十二
      月十九日所具陳報狀內載明，益見原告以該訴訟向被告乙○○所為請求乃於法
      有據，非以顯無理由與根據之主張濫行興訟，被告丙○○以「不斷糾纏」、「
      不達目的不善罷干休」及「可怕」等詞句描述原告所為，實足使接觸上開民事
      裁定之人，誤認原告係一再以不合情理甚且違法之可怖手段騷擾被告二人，對
      於原告名譽造成之損害自不言可喻，且侵害情節亦屬重大。尤以社會上對於為
      人師表者之品德操守，向較常人為高，被告丙○○卻將寫有前述文字之上開民
      事裁定影本，寄予原告擔任教職之學校校長蔡碧霞，則蔡碧霞在閱讀該裁定後
      ，自可能對原告有無該等字句所影射介入他人婚姻生活，或以不當手法向他人
      強索金錢等行為產生質疑，甚且重新評估原告在該校任教之妥當性，是被告丙○○在上開民事裁定影本所書文字，足使他人對於原告之道德觀念及言行舉止
      產生負面評價，乃無庸置疑，則其寄送該民事裁定影本之對象雖僅有一人，惟
      揆諸前判例意旨，仍已構成對原告名譽權之侵害，原告請求其負損害賠償責任
      ，自屬於法有據。
    (3)查原告畢業於國立臺北師範學院，目前未婚，曾先後於臺北市逸仙國小、臺中
      市大智國小及和平國小任教，從事教職已十四年餘，於九十年八月至九十二年
      十月之月薪均在四萬六千元至五萬五千元之間；被告丙○○為專科畢業，於九
      十二年四月二十五日與被告乙○○離婚，兩人所生之一子現由其扶養，目前並
      無工作，由娘家支應生活費用等情，業據原告與被告丙○○二人分別具狀陳明
      ，並有原告提出之國立臺北師範學院學士證書、臺北市北投區逸仙國民小學證
      明書、臺中縣政府獎狀、獎章證書、彰化銀行活期儲蓄存摺為證。本院審酌原
      告與被告丙○○前述之身分地位、教育程度、經濟能力，另被告丙○○係在與
      被告乙○○尚有婚姻關係期間，因被告乙○○在婚前與原告間之糾葛未決，致
      須與原告對簿公堂，且造成被告二人婚姻生活不睦，始藉由在上開民事裁定影
      本中書寫有損原告名譽之前述字句，以表達對原告之不滿；其寄送該民事裁定
      影本之對象僅有一人，對原告名譽所生之損害程度尚非極為嚴重；惟其以極度
      負面之用語，將原告訴諸法律途徑，解決其與被告乙○○間所生紛爭之行為，
      誇大渲染為勒索金錢及破壞他人婚姻幸福之手段，並告知原告任職處所之長官
      ，誠屬對原告在職場及社會上評價之不法侵害，自難謂當等一切情狀，認原告
      請求被告丙○○賠償二百五十萬元之精神慰撫金，尚嫌過高，應予核減為二十
      萬元，方屬公允。
  ２、被告乙○○並未參與被告丙○○藉由上開民事裁定損害原告名譽之行為，原告
      不得請求被告乙○○負損害賠償責任：
      原告另主張被告乙○○亦有寄送上開民事裁定影本以損害原告名譽之行為，惟
      為被告乙○○所否認，並於本院九十三年三月十七日言詞辯論期日抗辯稱：伊
      係在被告丙○○將上開民事裁定影本寄給蔡碧霞校長後，始知悉被告丙○○在
      該裁定影本上書寫前述文字等語。經查，被告乙○○此項抗辯，核與其於臺中
      地檢署發查字案九十年六月十九日偵訊時陳稱：上開民事裁定影本不是伊寫的
      等語（見該案卷第四十六頁）相符，且原告對於被告乙○○所辯上情，並未加
      以爭執（見本院前開言詞辯論期日筆錄），則被告乙○○既於被告丙○○在該
      民事裁定中書寫前述足以貶損原告在社會上評價之字句並寄送第三人後，方得
      悉此事，自難認其與被告丙○○就侵害原告名譽一事有何行為之分擔。原告復
      未舉出其他證據，證明被告乙○○曾教唆或幫助被告丙○○從事上述毀損原告
      名譽之舉，其主張被告乙○○係與被告丙○○共同為前揭侵權行為，並請求被
      告乙○○連帶賠償其所受非財產上之損害，自無理由。
  ３、被告丙○○以電話告知他人原告曾罹患精神方面之疾病，及被告二人於原告在
      醫院精神科就診之病歷加註中文翻譯後寄送第三人之行為，尚不構成對原告之
      隱私與名譽之侵害，原告請求被告二人就此項行為負賠償責任，並無理由：
    (1)原告復主張：被告二人於其多年前在臺北榮民總醫院及中國醫藥學院精神科門
      診就醫之病歷上加註之中文翻譯，均屬誇大不實，其二人將該等病歷影本寄送
      臺中市大智國小校長蔡碧霞及家長會長許永祥，亦對其隱私權及名譽權造成侵
      害等語，為被告二人所否認，並以前揭情詞置辯。經查，原告自八十二年五月
      起，在臺北榮民總醫院精神科門診就醫，診斷為畏懼症及輕鬱症；在八十五年
      二月前尚規則門診，嗣於停藥五個月後，直到八十五年五月始再至該院門診；
      八十八年八月二十七日至門診要求開立診斷書後，即未再有複診記錄；又其另
      於八十五年八月二十七日至中國醫藥學院精神科初診，經診斷為強迫性精神官
      能症，除接受藥物治療並接受心理師每週一次之規則心理治療（八十五年九月
      十三日至八十六年六月二十日，共二十八次），八十六年九月十五日至八十七
      年七月十七日期間不規則門診藥物治療（約十五次），主要以強迫性思考、焦
      慮及失眠症為主，有臺北榮民總醫院八十九年十一月六日（八九）北總行字第
      ０九四四二號函及中國醫藥學院八十九年十月三十一日院歷字第八九一０二二
      三六號函檢附之病情說明各一份附卷可稽，故原告曾經罹患上述精神疾病，自
      堪確認。又被告乙○○抗辯：伊係於原告對其提起之第一件民事訴訟中，提出
      原告患有精神疾病，導致其二人難以相處之抗辯，並聲請本院向臺北榮民總醫
      院及中國醫藥學院調閱原告在精神科就診之病歷，始取得該等病歷資料等情，
      為原告所不爭執，並有本院八十九年度訴字第一九０八號民事判決影本存卷供
      參，則該被告所辯上情足認屬實。該等病歷資料既係被告乙○○聲請本院調閱
      ，以作為第一件民事訴訟之證據，即已成為該訴訟當事人得在公開法庭攻擊防
      禦之訴訟資料，要無何祕密性可言，被告乙○○為該訴訟事件之被告，依據民
      事訴訟法第二百四十二條規定，本有閱覽該案卷宗之權利，則其因而得知原告
      曾因罹患精神疾病在上述二醫院就診，亦非以不法方法侵害原告之隱私權。再
      者，被告二人抗辯：其等在知悉原告曾患有精神病後，認為原告不適合在臺中
      市大智國小任教，為該校學生之身心健全發展著想，始由被告丙○○先行以電
      話告知該校校長蔡碧霞、家長會長許永祥及督學陳欽盛，原告曾患有精神疾病
      之事，嗣後應蔡碧霞校長之要求，將原告之病歷資料寄送蔡碧霞，且另寄一份
      病歷予許永祥等語，核與證人蔡碧霞於臺中地檢署偵字案九十年九月六日偵訊
      期日證稱：伊先接到一名女子的電話，稱原告有精神疾病，帶學生會有危險，
      且其持有原告之病歷，伊即請該名女子將病歷寄予伊，以供伊瞭解情況（見該
      案卷第三八頁反面、第三九頁），證人許永祥於臺中地檢署發查字案九十年七
      月六日偵訊期日證陳：被告丙○○打電話給伊，自稱是家長會長，稱原告有精
      神方面的疾病，不適合再教學生，並將原告之病歷寄予伊（見該案卷第六六頁
      ），及證人陳欽盛於臺中地檢署偵字案九十一年三月二十二日偵訊時證述：伊
      接到電話，指原告有精神方面之疾病後，曾委請蔡碧霞校長加以注意並輔導原
      告等語（見該案卷第一九四、一九五頁）等語，均相符合。況按經醫師證明有
      精神病者，不得為教育人員；其已任用者，應報請主管教育行政機關核准後，
      予以解聘或免職，為教育人員任用條例第三十一條第六款所明定，則被告二人
      在得悉原告曾患有精神疾病後，將相關資訊告知原告任教學校之校長、家長會
      長與督學，促請其等注意原告有無上開法律所定不得擔任教育人員之情形，自
      非出於故意或過失曝露原告之隱私，從而原告謂其隱私權因被告二人之上述行
      為而受有侵害，自非有據。
    (2)次查，被告二人於原告在上開二醫院精神科門診就醫之病歷上加註之中文翻譯
      ，係以無敵ＣＤ三七型號之電子翻譯機查閱病歷內之英文，以該翻譯機提供之
      中文意義為根據一節，亦據被告二人於臺中地檢署偵字案九十一年二月一日訊
      問期日供陳明確（見該案卷第五六至五七頁），則被告二人就該等病歷上記載
      之中文註解，既係其等查詢市面上販售之語言翻譯機後，本於其顯示之字義所
      為，自非憑空杜撰；至該等中文翻譯經臺中地檢署偵字案送請記載原英文病歷
      之李鶯喬醫師閱覽後，發現其中部分譯文與英文原始病歷之意義有所出入，固
      有臺北榮民總醫院九十年八月十日（九十）北總精字第二八五八二號函附臺中
      地檢署偵字案卷第十七頁足憑，然英文字彙中，一字包含多種意義者所在多有
      ，此由被告二人於臺中地檢署偵字案九十一年二月一日偵訊時，當庭以上述語
      言翻譯機查詢obssesive一字之中文意義，結果出現「妄想的、執念的、困擾
      的」三種文義（見該案卷第五六頁）即可見一斑，況被告二人並非精神科專業
      醫師，則自難期其二人就精神科醫師記錄之英文病歷作精確無誤之中文翻譯，
      然原告既未能舉證證明，被告二人在前述病歷資料上所為中文註解，與原始病
      歷記錄之英文文義有所不符之處，係其二人刻意選擇誇大不實之中文用語，造
      成他人對原告病史之誤解，則尚無從以被告二人所作中文翻譯無法忠實呈現英
      文病歷之原意，即遽指被告二人係以在病歷上加註不實中文翻譯之行為，侵害
      原告之名譽。再者，被告二人既係在原始之英文病歷資料旁書寫中文譯文後，
      將完整之病歷資料影本寄送大智國小之校長蔡碧霞及家長會長許永祥，則其二
      人在收受該病歷影本後，得藉由病歷之原始記載得知原告曾因患有精神疾病而
      求診之事實，是被告二人加註之中文翻譯，對於該等病歷之真實性，要不生任
      何影響，而由證人蔡碧霞於臺中地檢署偵字案九十一年三月十三日訊問時證稱
      ：伊看完原告之病歷後，對於原告之觀感並未受影響等語（見該案卷第一六七
      頁反面）觀之，益見被告二人在原告之病歷資料中加註之中文翻譯，並不致使
      閱讀者對原告產生負面評價。至於證人許永祥於同一偵訊期日證陳：伊看了一
      下被告二人寄送之原告病歷，了解原告大概有憂鬱症，就拿去找蔡碧霞校長討
      論，伊若看不懂原文部分，就看旁邊的中文註記，如果原文與中文註記有出入
      ，伊並無法分辨，惟伊並未再將該病歷資料流傳給第三者（見該案卷第一百六
      十八至一百六十九頁）等語，僅足證明該證人對於被告二人就該病歷資料所為
      中文翻譯是否與英文原意相符，並無辨識之能力，然其閱覽該等中文譯文後，
      得知原告患有憂鬱症一節，與原告於臺中地檢署偵字案中提出之臺北榮民總醫
      院診斷證明書（附該案卷第四十四頁）所載：其因患有輕鬱症，曾於八十二年
      五月十三日至八十五年七月二十四日至該院精神科門診就醫等情，並無相悖之
      處，則亦難以該證人前揭證述，即認被告二人在原告之病歷上加註之中文翻譯
      ，有使原告之人格評價遭受貶抑之情形，而構成對原告名譽之侵害。
    (3)原告另主張：臺中市大智國小校方因被告二人寄發之書信，對其適任教職與否
      產生疑慮，並進行調查及開會討論等行政處置，該校部分人士經由校內會議及
      其他不詳管道，輾轉知悉被告二人指述原告精神狀況不佳一事等情，固有臺灣
      南投地方法院九十二年度聲判字第十六號刑事裁定一份存卷供參，惟此一結果
      ，不無可能係對於原告是否適任教職負有調查責任之人，於為行政調查或處置
      程序之過程中，未能謹慎行事保護原告之隱私所致，要非被告二人寄發原告之
      病歷資料予證人蔡碧霞、許永祥二人所必然衍生之結果，實難據此推認被告二
      人寄送上開書有中文譯文之病歷予第三人，主觀上有何毀損原告名譽之意圖。
      至原告復提出財團法人仁愛綜合醫院九十年十月二日出具之診斷證明書，主張
      其並無精神疾病，然由該診斷證明書「醫囑」一欄所載：「患者主門診實施心
      理測驗，平均智商九十五至一百零三左右。由時間切面來看，患者於目前並無
      精神疾病」等語，僅能證明原告於九十年十月二日至上開醫院就診當時，並無
      精神疾病，惟被告二人係於九十年三月中旬即將上開加註中文翻譯之病歷影本
      寄出等情，業據被告丙○○於臺中地檢署發查字案九十年六月二十七日偵訊時
      所陳明（見該案卷第五七頁反面），斯時原告既未經醫院診斷其先前所患精神
      方面之疾病已完全痊癒，則被告二人為使對教師之適任與否具有注意或監督責
      任之校長、家長會家與督學，就原告有無不得擔任教職之法定事由加以留心，
      將原告以往就診之真實病歷資料寄送第三人，自非向他人指摘足以毀損原告名
      譽之事，原告之人格在社會上之評價，亦難認有因而受貶損之情形，則其主張
      被告二人寄送上開附有中文註解之病歷資料予第三人之行為，對其名譽權造成
      侵害，並請求其二人連帶賠償慰撫金，洵屬無據。
五、綜上所述，原告依據民法第一百九十五條第一項規定，請求被告丙○○賠償精神
    慰撫金二十萬元部分，為有理由，應予准許；逾此範圍之請求，則屬無據，應予
    駁回。
六、本判決原告勝訴部分，命被告丙○○給付之金額未逾五十萬元，應依民事訴訟法
    第三百八十九條第一項第五款規定，依職權宣告假執行，原告就該部分聲請以供
    擔保為條件之假執行宣告，僅係促請本院發動職權宣告假執行，本院無庸為准駁
    之諭知；至被告陳明供擔保請准免為假執行，核無不合，爰酌定相當擔保金額予
    以准許。至原告敗訴部分，其假執行之聲請已因訴之駁回而失所附麗，應併予駁
    回。
七、結論：原告之訴為一部有理由，一部無理由，依民事訴訟法第七十九條、第三百
    八十九條第一項第五款、第三百九十二條，判決如主文。
中　　　華　　　民　　　國　　九十三　　年　　  三　　　月　  三十一　　日
                                臺灣臺中地方法院民事第一庭
~B法　　　官　鍾啟煒
右為正本係照原本作成
如對本判決上訴，須於判決送達後廿日內向本院提出上訴狀
中　　　華　　　民　　　國　　九十三　　年　　　四　　　月　　　一　　　日
~B法院書記官
